臺灣板橋地方法院刑事判決　　　　　　　　　　　　九十二年度交簡上字第六號
　　上　訴　人
　　即　被　告　乙○○
　　選任辯護人　簡榮宗律師
右列被告因過失傷害案件，不服本院中華民國九十二年十月三十日九十二年度交簡字
第八三八號第一審判決（聲請簡易判決處刑案號：九十二年度偵字第一六二一四號）
，提起上訴，本院管轄之第二審合議庭判決如左：
    主  文
原判決撤銷。
乙○○因過失傷害人，處有期徒刑參月，如易科罰金，以參佰元折算壹日。
    事  實
一、乙○○於民國九十二年七月一日下午三時四十分許，駕駛車牌號碼Ｐ９─５６２
    ６號自用小客車，沿臺北縣蘆洲市○○路往中正路方向由南向北行駛，行經光榮
    路與長興路交岔路口時，理應注意汽車行駛至交岔路口，其行進應遵守燈光號誌
    或交通警察之指揮，在設有閃光紅燈號誌之路口，應減速接近，先停止於交岔路
    口前，讓幹道車優先通行後認為安全時，方得續行，並應注意車前狀況，隨時採
    取必要之安全措施，而當時天候晴、有日間自然光線、路面乾燥、無缺陷、無障
    礙物、視距良好，依乙○○之智識程度及當時情況，並無不能注意之情事，適有
    甲○○駕駛車號ＬＦ５─６６９號重型機車，亦未注意車前狀況，隨時採取必要
    之安全措施，即沿長興路往九芎街方向由西往東穿越上開交岔路口，乙○○竟疏
    未停止於交岔路口，禮讓屬幹道之長興路上車輛先行，又疏未注意車前狀況，致
    其駕駛之上開自用小客車左側車頭保險桿與ＬＦ５─６６９號重型機車車頭發生
    碰撞，甲○○人車倒地，因此受有第六頸椎骨折之傷害。乙○○於肇事後，在有
    偵查犯罪職權之公務員查知其為犯人前，即主動請路人協助報警，向員警自首上
    情並接受裁判。
二、案經被害人甲○○訴由臺北縣政府警察局蘆洲分局移送臺灣板橋地方法院檢察署
    檢察官偵查後聲請簡易判決處刑。
    理  由
一、訊據被告乙○○承認在上揭時、地，其駕駛之車號Ｐ９─５６２６號自用小客車
    與甲○○駕駛之車號ＬＦ５─６６９號重型機車發生碰撞，甲○○因此人車倒地
    ，受有第六頸椎骨折之傷害等情，惟矢口否認有何過失傷害犯行，辯稱：伊通過
    上開交岔路口時，已先於停止線暫停確認左右無來車後，方繼續前進，本件車禍
    是甲○○駕車撞伊，伊對事故之發生沒有過失云云。經查：
  (一)被告於上揭時間駕駛車號Ｐ９─５６２６號自用小客車，在臺北縣蘆洲市○○路
    、長興路交岔路口，與告訴人甲○○駕駛之車號ＬＦ５─６６９號重型機車發生
    碰撞，甲○○因此受有第六頸椎骨折之傷害之事實，為被告自承在卷，核與證人
    即告訴人甲○○於警詢、偵查及本院審理中證述明確，並有道路交通事故調查報
    告表(一)、(二)、現場圖、現場照片十二張、馬偕紀念醫院乙種診斷證明書、道路交
    通事故補充報告表、駕駛執照、行車執照等件在卷可憑。
  (二)按汽車行駛至交岔路口時，其行進應遵守燈光號誌或交通警察之指揮，並注意車
    前狀況，隨時採取必要之安全措施，道路交通安全規則第一百零二條第一項第一
    款、第九十四條第三項定有明文；又按閃光紅燈表示「停車再開」，車輛應減速
    接近，先停止於交岔路口前，讓幹道車優先通行後認為安全時，方得續行，道路
    交通標誌標線號誌設置規則第二百十一條第一項第二款復有明定，則被告駕車自
    應注意上開規定，小心從事。
  (三)經查臺北縣蘆洲市○○路與長興路之交岔路口，被告行車之光榮路方向號誌為閃
    光紅燈，告訴人甲○○行車之長興路方向號誌為閃光黃燈，業據被告、告訴人甲
    ○○分別供陳在卷，並經臺北縣政府警察局蘆洲分局交通事故現場圖記載明確，
    可見被告行車方向屬支線道，告訴人甲○○行車方向為主幹道。惟被告行經上揭
    交岔路口時，並未先停止於交岔路口，禮讓幹道車先行，又疏未注意車前狀況，
    採取必要之安全措施，此觀諸其在警詢、偵查中自承：伊行經事故路口未發現對
    方，發生擦撞才知道，伊走光榮路往中正路，看路口沒車子，就沒加油讓車子往
    前滑行等語（見偵查卷第三頁反面、第二十七頁反面）自明；被告嗣於本院審理
    時改口稱：伊行經交岔路口之停止線時有停車云云，顯係事後卸責之詞，並非可
    採。本件事故經送台灣省臺北區車輛行車事故鑑定委員會進行鑑定，結果亦為：
    乙○○駕駛自小客車，行經設有閃光紅燈號誌之交岔路口，支線道車未讓幹道車
    先行，為肇事主因，有該委員會九十三年三月二十四日北鑑字第九三００一六號
    鑑定意見書在卷可佐，益徵被告就本件車禍之發生確有過失無訛。
  (四)被告雖辯稱：伊已經越過了該交岔路口中線，才遭甲○○駕車相撞，肇事之過失
    責任全在對方云云。然查被告之自用小客車於肇事後，停在光榮路、長興路交岔
    路口內，前車輪甫通過路口延伸之分向限制線，後車輪則距離光榮路南側之行人
    穿越道線不遠，整體車身尚未通過路口中心，有上開現場圖、現場照片在卷可證
    （見偵查卷第八頁、第十二頁下方照片所示）。上開現場圖、照片皆為事故發生
    後所拍攝繪製，而被告於警詢中既自承：在行經事故路口時未發現被害人，發生
    碰撞後才立即踩煞車等情（見偵查卷第三頁反面），可見被告車輛之停止位置，
    係發生碰撞後經被告將車輛完全煞車停止後始來到之位置，實際上之碰撞點應再
    往前回推，亦即兩車發生碰撞時，被告駕駛自用小客車應甫來到交岔路口，已甚
    為明確。惟被告竟疏未於交岔路口前停車再開，又未注意對向主幹道上有甲○○
    駕駛重型機車前來，即貿然放開油門往前滑行，益徵其駕駛車輛確有過失無訛。
    被告誤指事故發生後車輛停止之位置為發生碰撞時之位置，以此推論係甲○○駕
    車撞伊，伊對事故發生無過失，復執此認上開鑑定報告之結論有誤云云，均非可
    採。
  (五)事故發生前甲○○行車速度約為時速四十公里，業據證人甲○○於警詢、偵查及
    本院審理中證稱明確（見偵查卷第六頁、第二十七頁反面，本院卷九十三年四月
    十三日審判筆錄），對照卷附現場照片所示機車車損並不嚴重之情（見偵查卷第
    十三頁反面、第十四頁），堪認證人甲○○所稱之行車速度，應屬實在。再查，
    本案發生車禍路段之行車速度為時速五十公里，業經道路交通事故調查報告表(一)
    記載明確，足證甲○○並無超速駕駛之情事。被告於警詢、本院審理時指陳本件
    係甲○○車速過快肇事，洵乃臆測之詞，亦屬無據。
  (六)再依卷附交通事故調查報告表之記載，本件肇事當時天候晴、有日間日然光線、
    路面乾燥、無缺陷、無障礙物、視距良好，依乙○○之智識程度及當時情況，並
    無不能注意之情事，則被告疏未遵守閃光紅燈之指示，未先停止於交岔路口，禮
    讓幹道車先行，又疏未注意車前狀況，採取必要之安全措施，其駕車行為顯有過
    失。雖告訴人甲○○亦疏未注意車前狀況，即貿然通過上揭交岔路口，其對事故
    之發生亦有過失，惟此僅係供本院量刑之參考，及告訴人請求民事賠償時有無過
    失相抵之問題而已，尚不能據此解免被告之過失罪責。又告訴人甲○○因本件車
    禍致受有第六頸椎骨折之傷害，已如前述，是告訴人甲○○所受上開傷勢，與被
    告之過失行為間，具有相當因果關係甚明。綜上所述，本案事證明確，被告犯行
    堪予認定，應依法論科。
  (七)本案事證已經明確，且前揭臺灣省臺北縣區車輛行車事故鑑定委員會之鑑定意見
    書並無何違誤不可採之處，亦如前所述，被告聲請再將本案肇事原因送臺灣省行
    車事故覆議鑑定委員會進行覆議，核無必要，併予敘明。
二、核被告所為，係犯刑法第二百八十四條第一項前段之過失傷害罪。被告於肇事後
    ，在有偵查犯罪職權之公務員知悉其為犯人前，即主動請路人協助報警，並已報
    明其姓名、肇事地點，請警方前來處理而接受裁判，除業據被告於警詢中陳稱明
    確外，並有臺北縣政府警察局蘆洲分局交通分隊員警出具之交通事故駕駛人是否
    自首調查表在卷可參，合於自首之規定，應依刑法第六十二條前段規定，減輕其
    刑。
三、原審詳查，以被告犯行明確，依法論罪科刑，固非無據。然被告於警詢、偵查中
    僅陳明事故發生之經過，並未承認駕駛行為有過失，原審認定其業於警詢、偵查
    中自白，容有未洽；又原審判決事實欄內漏未記載被告自首之事實，致與理由欄
    關於被告合於自首規定減輕其刑之認定有所矛盾，且未及審酌被告另有未先停止
    於交岔路口，禮讓幹道車先行之過失行為，亦稍有違誤。被告否認犯罪，雖無足
    取，惟原審判決既有如前所述可議之處，仍應由本院管轄之第二審合議庭將原判
    決予以撤銷改判。爰審酌被告素行良好，有臺灣高等法院被告全國前案紀錄表一
    份在卷可參，惟其過失程度較重，為肇事之主因，被害人所受之傷害為第六頸椎
    骨折，傷勢不輕，且被告迄今尚未與被害人達成和解等一切情狀，量處如主文所
    示之刑，並諭知易科罰金之折算標準，以示懲儆。
據上論斷，應依刑事訴訟法第四百五十五條之一第一項、第三項、第三百六十九條第
一項前段、第二百九十九條第一項前段，刑法第二百八十四條第一項前段、第六十二
條前段、第四十一條第一項前段，罰金罰鍰提高標準條例第一條前段、第二條，判決
如主文。
本案經檢察官許梨雯聲請以簡易判決處刑，由檢察官張云綺到庭執行職務。
中　　　華　　　民　　　國　　九十三　　年　　　四　　　月　　二十七　　日
                                臺灣板橋地方法院交通法庭
                                    審判長法　官  樊季康
                                          法　官  連育群
                                          法　官  劉元斐
右正本證明與原本無異。
如不服本判決，應於判決送達後十日內向本院提出上訴狀 (應附繕本)，上訴於臺灣
高等法院。
                                          書記官  郭玉芬
中　　　華　　　民　　　國　　九十三　　年　　　五　　　月　   　四 　　日
附錄本案論罪科刑所引法條：
刑法第二百八十四條第一條：
因過失傷害人者，處六月以下有期徒刑、拘役或五百元以下罰金，致重傷者，處一年
以下有期徒刑、拘役或五百元以下罰金。
